臺灣桃園地方法院民事簡易判決
111年度壢簡字第104號
原      告  陳慶安  
被      告  楊智淵  
訴訟代理人  蒲柄文  
上列當事人間請求侵權行為損害賠償事件，原告提起刑事附帶民
事訴訟，經本院刑事庭於民國110年9月1日以110年度壢交簡附民
字第113號裁定移送前來，本院於民國111年3月9日言詞辯論終結
，判決如下：
    主    文
一、被告應給付原告新臺幣（下同）861,239元，及自民國110年
    7月9日起至清償日止，按週年利率5％計算之利息。
二、原告其餘之訴駁回。
三、訴訟費用1,000元，由被告負擔591元，餘由原告負擔。
四、本判決原告勝訴部分得假執行。
    事實及理由
壹、程序事項
一、被告經合法通知，未於言詞辯論期日到場，核無民事訴訟法
    第386條各款所列情形，爰依原告之聲請，由其一造辯論而
    為判決，合先敘明。
二、按民事訴訟法第255條第1項第3款規定：「訴狀送達後，原
    告不得將原訴變更或追加他訴。但擴張或減縮應受判決事項
    之聲明者，不在此限。」本件原告原起訴聲明為：「（一）
    被告應給付原告250萬元，及自起訴狀繕本送達被告翌日起
    至清償日止，按週年利率5％計算之利息。（二）願供擔保請
    准宣告假執行。」嗣原告陸續縮減聲明，其最後訴之聲明為
    ：「被告應給付原告1,456,870元，及自起訴狀繕本送達被
    告翌日起至清償日止，按週年利率5％計算之利息。」（見本
    院卷第55頁反面第16、17行）此係減縮應受判決事項之聲明
    ，揆諸前揭法條規定，自應准許。
貳、實體事項
一、原告主張
（一）被告於109年3月27日22時許，駕駛車牌號碼0000-00號自
      小客車（下稱肇事車輛），行經桃園市平鎮區快速路一段
      399巷與洪圳路口時，因未讓幹道車先行，撞擊原告駕駛
      之車牌號碼000-000號普通重型機車（下稱系爭機車），
      致原告人車倒地，並受有頭部外傷併左側眼眶骨底骨折、
      右膝髕骨骨折、左眼眼球挫傷併結膜下出血及急性結膜炎
      等傷害。
（二）原告因而支出醫療費49,016元、看護費56,600元、機車維修費29,600元、機車安全帽1,400元，並受有不能工作損失1,555,236元及精神上損害50萬元，共計2,191,852元。以被告應負擔70％之肇事責任計算，原告得請求之金額為1,534,296元，再扣除原告已領取之強制險77,426元，共計1,456,870元。爰依民法侵權行為之規定，提起本件訴訟等語，並聲明：如上開縮減後訴之聲明。
二、被告未於言詞辯論期日到場，亦未提出書狀作聲明或陳述。
三、本件被告於109年3月27日22時許，駕駛肇事車輛，行經桃園
    市平鎮區快速路一段399巷與洪圳路口時，撞擊原告駕駛之
    系爭機車，致原告人車倒地，並受有頭部外傷併左側眼眶骨
    底骨折、右膝髕骨骨折、左眼眼球挫傷併結膜下出血及急性
    結膜炎之傷害等事實。業經本院調取桃園市政府警察局中壢
    分局交通事故調查卷宗，核閱現場圖、調查事故報告表、交
    通事故照片及當事人談話紀錄表等資料附卷可佐（見本院卷
    第12至24頁），並有原告提出診斷證明書為證（見本院卷第
    61頁）。且被告已於相當時期受合法之通知，未於言詞辯論
    期日到場，亦未提出書狀爭執，依民事訴訟法第280條第3項
    準用同法第1項規定，視同自認，應認原告上開主張為真實
    。
四、原告復主張被告應負完全過失責任，賠償1,456,870元，是
    本件爭點厥為：（一）被告是否應負損害賠償責任？（二）
    原告是否與有過失？（三）原告得請求賠償之金額若干？茲
    分述如下：
（一）被告是否應負損害賠償責任？
　　⒈按民法第191條之2前段規定：「汽車、機車或其他非依軌
      道行駛之動力車輛，在使用中加損害於他人者，駕駛人應
      賠償因此所生之損害。」次按道路交通安全規則第102條
      第1項第2款前段規定：「行至無號誌或號誌故障而無交通
      指揮人員指揮之交岔路口，支線道車應暫停讓幹線道車先
      行。」
　　⒉查快速路一段399巷於事故路口繪有「停」字標字，有道路
      交通事故現場圖及現場照片在卷可參（見本院卷第12、23
      頁），是快速路一段399巷為支線道，肇事車輛應禮讓行
      駛於幹線道之系爭機車先行。惟查肇事車輛於通過路口時
      並未減速或禮讓系爭機車即逕行通過路口，兩車隨即發生
      碰撞，有監視器影像截圖在卷可參（見本院卷第51頁）。
      可知被告駕駛肇事車輛行經事故地點時，因未禮讓系爭機
      車先行而肇生本件事故。
　　⒊而依當時天氣晴，夜間有照明，柏油路面乾燥無缺陷亦無
      障礙物，視距良好等一切情狀，有道路交通事故調查報告
      表（一）在卷足憑（見本院卷第14頁），並無不能注意之
      情事。被告竟疏未注意而未禮讓系爭機車先行，足見被告
      具過失甚明，本院110年度壢交簡字第1443號刑事判決（
      下稱系爭刑事判決）亦同此認定（見本院卷第4至6頁）。
      又被告上開過失行為與損害之發生兩者間並具相當因果關
      係，堪可認定。揆諸前揭規定，被告自應就原告所受之損
      害，負侵權行為之損害賠償責任。
（二）原告是否與有過失？
　　⒈按民法第217 條第1 項規定：「損害之發生或擴大，被害
      人與有過失者，法院得減輕賠償金額，或免除之。」次按
      道路交通安全規則第93條第1項第2款規定：「行經無號誌
      之交岔路口，應減速慢行，作隨時停車之準備。」
    ⒉查系爭機車靠近事故路口時，可見肇事車輛正在通過路口
      ，然系爭機車並未減速，兩車即發生碰撞，有監視器影像
      截圖在卷可參（見本院卷第51頁）。可知原告駕駛系爭機
      車因未減速慢行而肇生本件事故。
    ⒊而依當時天氣晴，夜間有照明，柏油路面乾燥無缺陷亦無
      障礙物，視距良好等一切情狀，有道路交通事故調查報告
      表（一）在卷足憑（見本院卷第14頁），並無不能注意之
      情事。原告竟疏未注意而位於無號誌路口減速行駛，足見
      原告與有過失甚明，系爭刑事判決亦同此認定（見本院卷
      第4至6頁）。本院斟酌本件事故發生時雙方各項情狀，認
      本件事故之發生，被告應負擔70％、原告應負擔30％之過失
      責任。
（三）原告得請求賠償之金額若干？
　　⒈系爭機車維修費
　　　按民法第213條第1、3項規定：「負損害賠償責任者，除
      法律另有規定或契約另有訂定外，應回復他方損害發生前
      之原狀。第1項情形，債權人得請求支付回復原狀所必要
      之費用，以代回復原狀。」經查，系爭機車修理費用為29
      ,600元，有免用發票收據在卷可參（見本院卷第81、82頁
      ），原告此部分主張，應屬有據。
　　⒉購買新安全帽
　　　查原告因本件事故安全帽受損而購買新安全帽，支出1,40
      0元，有免用統一發票收據在卷可參（見本院卷第83頁）
      ，原告此部分主張，應屬有據。
　　⒊醫療費
　　　按民法第193條第1項規定：「不法侵害他人之身體或健康
      者，對於被害人因此喪失或減少勞動能力或增加生活上之
      需要時，應負損害賠償責任。」查原告因本件事故受有頭
      部外傷併左側眼眶骨底骨折、右膝髕骨骨折、左眼眼球挫
      傷併結膜下出血及急性結膜炎等傷害，有國軍桃園總醫院
      診斷證明書在卷可參（見本院卷第61頁）。原告因而支出
      看診費用共49,016元，亦有醫療費用明細收據在卷可參（
      見本院卷第66至73頁），是原告此部分請求即屬有據。
　　⒋看護費
　　　原告因本件事故於109年3月27日急診，於3月28日住院，4
      月9日出院，出院後需專人照顧4週，有診斷證明書在卷可
      參（見本院卷第61頁），以每日2,000元計算，原告得請
      求之看護費為82,000元【計算式：2,000×（13+28）＝82,0
      00】，原告僅請求56,600元，未逾上開範圍，應屬有據。
　　⒌不能工作損失
　　　⑴按民法第216條之1規定：「基於同一原因事實受有損害
        並受有利益者，其請求之賠償金額，應扣除所受之利益
        。」
　　　⑵原告主張其職業為物流公司司機，因本件事故受傷無法
        工作6個月，受有不能工作之損失1,555,236元等語。查
        原告因本件事故需休養6個月，有診斷證明書在卷可參
        （見本院卷第61頁）。次查原告提出之物流士明細表所
        示，其上雖記載原告於109年1月之收入為158,575元，
        然其中包含過路費4,454元、維修費18,993元、加油費4
        2,363元、停車費3,000元（見本院卷第74頁），此部分
        金額如原告未工作即無須支出，是應於核算原告所失利
        益時扣除。是以此方式核算原告於109年1月至3月總收
        入為478,044元，應扣除之成本則為169,317元。是原告
        於109年1至3月之工作利益應為308,727元【計算式：47
        8,044－169,317＝308,727】
　　　⑶原告另主張其兼職受雇於訴外人曾文宏送貨，並提出存
        摺影本為證。查上開存摺影本，原告於109年1至3月所
        得共299,575元（見本院卷第78至80頁）。考量原告本
        業與兼職均係物流業，二者於工作時需支出之成本應屬
        相當，是以上開物流士明細表計算，原告每月利益占總
        收入之比值為0.00000000【計算式：308,727÷478,044＝
        0.00000000】，是以此計算原告109年1至3月兼職工作
        之利益應為193,469元【計算式：299,575×0.00000000＝
        193,469，四捨五入至整數】。
　　　⑷是以此計算，原告平均每月不能工作所失利益為167,389
        元【計算式：（308,727＋193,469）/3＝167,389】，再
        以原告不能工作期間6個月計算，原告得請求之工作損
        失即為1,004,334元【計算式：167,389×6＝1,004,334】
        。
　　⒍精神慰撫金
　　　按民法第195條第1項前段規定：「不法侵害他人之身體、
      健康者，被害人雖非財產上之損害，亦得請求賠償相當之
      金額。」次按人格權遭遇侵害，受有精神上之痛苦，而請
      求慰藉金之賠償，其核給之標準，須斟酌雙方之身份、資
      力與加害程度及其他各種情形核定相當之數額。且所謂「
      相當」，應以實際加害情形是否重大及被害人之身份、地
      位與加害人之經濟情況等關係定之（最高法院86年度台上
      字第3537號判決意旨參照）。本院審酌原告因本件事故所
      受傷害於精神上可能承受之無形痛苦、兩造之所得（見本
      院卷第40至46頁）等一切情狀，認原告請求被告賠償50萬
      元精神慰撫金，尚屬過高，應予核減為20萬元，方屬公允
      。
　　⒎上開金額共計1,340,950元【計算式：29,600＋1,400＋49,01
      6＋56,600＋1,004,334＋200,000＝1,340,950】，再以兩造間
      肇事責任比例計算，原告得向被告請求之金額為938,665
      元【計算式：1,340,950×70%＝938,665】，再扣除原告已
      領取之強制險77,426元，則原告得再向被告請求之金額即
      為861,239元【計算式：938,665－77,426＝861,239】，原
      告請求在此範圍內，為有理由；逾此部分之請求，則屬無
      據。
五、末按民法第233條第1項規定：「遲延之債務，以支付金錢為
    標的者，債權人得請求依法定利率計算之遲延利息。第203
    條規定：「應付利息之債務，其利率未經約定，亦無法律可
    據者，週年利率為百分之5。」第229條第2項規定：「給付
    無確定期限者，債務人於債權人得請求時，經其催告而未為
    給付，自受催告時起，負遲延責任。其經債權人起訴而送達
    訴狀，或依督促程序送達支付命令，或為其他相類之行為者
    ，與催告有同一之效力。」查本件損害賠償債務，其給付並
    無確定期限，而本件起訴狀繕本係於110年7月8日送達被告
    ，有本院送達證書1份在卷可查（見附民卷第7頁），是被告
    應於110年7月9日起負遲延責任。
六、綜上所述，原告依侵權行為之法律關係，請求被告給付861,
    239元，及自110年7月9日起至清償日止，按週年利率5％計算
    之利息，為有理由，應予准許。
七、本件原告勝訴部分係就民事訴訟法第427條訴訟適用簡易程
    序所為被告敗訴之判決，爰依同法第389條第1項第3款之規
    定，職權宣告假執行。
八、訴訟費用負擔之依據：民事訴訟法第79條，並依職權確定訴
    訟費用額如主文第3項所示。
中　　華　　民　　國　　111 　年　　4 　　月　　1 　　日
　　　　　　　　　　　　中壢簡易庭　法　官 周仕弘
以上為正本係照原本作成。
如不服本判決，應於送達後20日內，向本院提出上訴狀並表明上
訴理由，如於本判決宣示後送達前提起上訴者，應於判決送達後
20日內補提上訴理由書（須附繕本）。
中　　華　　民　　國　　111 　年　　4 　　月　　1 　　日
　　　　　　　　　　　　　　　　　　書記官  巫嘉芸